【裁判字號】    97,訴,1102
【裁判日期】    970807
【裁判案由】    毒品危害防制條例
【裁判全文】
臺灣高雄地方法院刑事判決              97年度訴字第1102號
公  訴  人  臺灣高雄地方法院檢察署檢察官
被      告  甲○○
                    （現於臺灣臺南監獄執行中）
上列被告因毒品危害防制條例案件，經檢察官提起公訴（97年度
毒偵字第3007號），本院判決如下：
    主  文
甲○○施用第一級毒品，累犯，處有期徒刑壹年。又施用第一級
毒品，累犯，處有期徒刑拾月。應執行有期徒刑壹年捌月。
其他被訴施用第一級毒品部分無罪。
    事  實
一、甲○○曾於民國95年間因施用毒品案件，經本院以95年度毒
    聲字第793 號裁定強制戒治，於96年4 月26日因期滿執行完
    畢，並經台灣高雄地方法院檢察署檢察官以96年度戒毒偵字
    第99號為不起訴處分確定在案，並於94、95年間，因竊盜、
    贓物案件，經本院分別以94年度簡字第4900號、95年度簡字
    第2571號判處5 月、3 月確定後接續執行，甫於96年7 月26
    日縮刑期滿執行完畢。詎其猶不知悔改，竟於上開強制戒治
    執行完畢釋放後5 年內：
（一）先於97年1 月29日下午1 時許，基於施用第一級毒品海洛
      因與第二級毒品甲基安非他命之犯意，在其高雄縣美濃鎮
      ○○里○○街19號住處內，將海洛因摻雜甲基安非他命以
      針筒注射方式施用1 次，嗣於97年1 月31日下午1 時5分
      許，經其同意接受採尿送驗後，呈嗎啡及甲基安非他命陽
      性反應。
（二）另於97年3 月18日晚間12時許，復基於施用海洛因之犯意
      ，在上址之住處，將海洛因以針筒注射之方式施用1 次。
      嗣於同年月19日中午12時50分許，在高雄縣美濃鎮○○街
      16 號 旁產業道路，因竊盜案件為警查獲，並經其同意接
      受採尿送驗後，呈嗎啡陽性反應，因而查悉上情。
二、案經高雄市政府警察局旗山分局報請臺灣高雄地方法院檢察
    署檢察官偵查起訴。
    理  由
一、證據能力部分：
    按被告以外之人於審判外之言詞或書面陳述，除法律有規定
    者外，不得作為證據，刑事訴訟法第159 條第1 項定有明文
    ，此即學理上所稱之「傳聞證據排除法則」，而依上開法律
    規定，傳聞證據原則上固無證據能力，但如法律別有規定者
    ，即例外認有證據能力。又按被告以外之人於審判外之陳述
    ，雖不符同法第159 條之1 至之4 之規定，而經當事人於審
    判程式同意作為證據，法院審酌該言詞陳述或書面陳述作成
    時之情況，認為適當者，亦得為證據，同法第159 條之5 第
    1 項定有明文。查本判決下列所引用之證據，均經被告、檢
    察官於本院審理中同意作為證據（見本院審訴字卷第26頁）
    ，本院審酌該等傳聞證據作成時之狀況，並無不宜作為證據
    之情形，依前開說明，亦得作為證據。
二、有罪部分：
（一）上揭事實，業據被告於本院審理時坦承不諱（見本院卷第
      34頁）。經查：員警查獲被告後，經採集其尿液檢體（編
      號：PＺ00000000000 、0147號）送請正修科技大學超微量
      研究科技中心、臺灣檢驗科技股份有限公司檢驗結果，前
      者呈現嗎啡及甲基安非他命之陽性反應，後者呈嗎啡陽性
      反應，有應受尿液採驗人尿液檢體採集送驗紀錄表、高雄
      縣政府警察局旗山分局毒品案件嫌犯代號與真實姓名對照
      表、正修科技大學超微量研究科技中心R00-0000-000A 號
      檢驗報告（更正後）、台灣檢驗科技股份有限公司97年4
      月2 日KＺ000000000000號濫用藥物尿液檢驗報告各1 紙附
      卷可稽（見0000000000號警卷第4-5 頁、00000000 00 號
      警卷第4 頁、本院審訴字卷第33頁）。按海洛因於人體內
      會水解為嗎啡，再循嗎啡代謝方式排出體外，業經行政院
      衛生署80年以056954號函釋明確。又按目前常用之尿液甲
      基安非他命或嗎啡篩檢方式，包括酵素免疫分析法（EIA
      ）、薄層色層分析法（TLC） 及放射免疫分析法（RIA）
      。文獻報告中，確實有藥物交叉反應，可在尿液測試中產
      生偽陽性之甲基安非他命或嗎啡反應。但利用精密的儀器
      分析，將可排除偽陽性之可能，而得到正確的答案。在良
      好的操作條件下，以氣相層析質譜儀作藥物及其代謝產物
      之定性及定量分析檢驗，幾乎不會有偽陽性反應產生，亦
      即如尿液中未含有煙毒之反應者，即不可能產生因藥物所
      引起之偽陽性反應，已屬週知事實（行政院國軍退除役官
      兵輔導委員會榮民總醫院以83年4 月7 日（83）北總內字
      第03059 號函、行政院衛生署藥物管制藥品管理局92年6
      月20日管檢字第0920004713號函參照）。本件被告之尿液
      檢體，乃經鑑定機關以酵素免疫分析法（EIA）初步檢驗
      ，再利用氣相層析質譜儀（GC/MS） 為確認檢驗，顯可排
      除被告因服用藥物導致尿液測試呈偽陽性反應之可能。足
      認被告自白於97年1 月29日施用海洛因、甲基安非他命，
      97年3 月18日施用海洛因乙節，確與事實相符，堪認為真
      。
（二）被告前如事實欄一所述，於95年間因施用毒品案件，經本
      院裁定送強制戒治，於96年4 月26日期滿執行完畢等情，
      有臺灣高等法院被告前案紀錄表（含入出監資料）可考。
      足認被告係於強制戒治執行完畢釋放後，5 年內再犯本次
      施用毒品犯行，自應依法論科。
（三）查海洛因、甲基安非他命各係毒品危害防制條例第2 條第
      2 項第1 款、第2 款所定之第一級毒品與第二級毒品。核
      被告於事實欄（一）所為，係犯毒品危害防制條例第10條
      第1 項之施用第一級毒品罪、及同條第2 項之施用第二級
      毒品罪；事實欄（二）所為，係犯毒品危害防制條例第10
      條第1 項之施用第一級毒品罪。其施用第一級毒品海洛因
      與第二級毒品甲基安非他命前分別持有海洛因、甲基安非
      他命之低度行為，應為施用之高度行為所吸收，均不另論
      罪。而被告於事實欄（一）中，將海洛因摻雜甲基安非他
      命以針筒注射方式施用，係一行為觸犯毒品危害防制條例
      第10條第1 項之施用第一級毒品罪、及同條第2 項之施用
      第二級毒品罪2 罪名，為想像競合犯，應從一重論以施用
      第一級毒品罪，起訴書雖記載：「被告於97年1 月31日13
      時5 分許起回溯24小時內之某時，在不詳地點，以不詳方
      式，施用甲基安非他命1 次」等語，惟按，檢察官就犯罪
      事實一部起訴者，其效力及於全部，本件被告於97年1 月
      31日施用海洛因之犯行，核與同日同次施用甲基安非他命
      犯行部分，具有想像競合之關係，已如前述，應為起訴效
      力所及，且公訴檢察官於本院準備程序中亦已擴張起訴事
      實如事實欄所載（參見本院審訴字卷第22頁背面），本院
      自得併予審究。另被告所犯事實欄（一）、（二）2 次施
      用毒品罪行間，犯意各別、行為互殊，自應分論併罰。又
      被告前如事實欄一所述，因竊盜案件，甫於96年7 月26日
      執行完畢，亦有上開被告前案紀錄表在卷可按，其於有期
      徒刑執行完畢後，5 年以內故意再犯本件有期徒刑以上之
      罪，係為累犯，應依法加重其刑。爰審酌被告經強制戒治
      及刑之執行後，並未戒絕毒品，另再施用毒品，顯見其自
      制力不足，無法擺脫毒品，故應藉由刑罰之執行，以收教
      化之功能，惟念其於犯後態度良好，並能坦承犯行，及施
      用毒品本質上係屬戕害自身健康之行為，尚未直接危害他
      人，反社會性之程度應屬較低等一切情狀，分別量處如主
      文所示之刑，並定其應執行之刑。至扣案之塑膠鏟管3 支
      ，被告供稱係攪拌咖啡所用，與本案無關，且乏其他證據
      證明其為被告犯罪所用之物，又非違禁物，是上開塑膠鏟
      管均不予宣告沒收，附此敘明。
三、無罪部分：
（一）公訴意旨另以：被告甲○○於強制戒治期滿後5 年內，竟
      基於施用第一級毒品海洛因之犯意，於97年3 月20日上午
      7 時30分往前回溯24小時內之某時許，在不詳處所，施用
      海洛因1 次，因認其此部分犯行，亦涉犯毒品危害防制條
      例第10條第1 項之施用第一級毒品罪嫌。
（二）按犯罪事實應依證據認定之，無證據不得認定犯罪事實；
      不能證明被告犯罪者，應諭知無罪之判決，刑事訴訟法第
      154 條第2 項、同法第301 條第1 項前段分別定有明文。
      次按認定不利於被告之事實，須依積極證據，苟積極證據
      不足為不利於被告事實之認定時，即應為有利於被告之認
      定，更不必有何有利之證據；又事實之認定，應憑證據，
      如未能發現相當證據，或證據不足以證明，自不能以推測
      或擬制之方法，以為裁判基礎；而刑事訴訟法上所謂認定
      犯罪事實之積極證據，係指適合於被告犯罪事實之認定之
      積極證據而言，雖不以直接證據為限，間接證據亦包括在
      內；然而無論直接或間接證據，其為訴訟上之證明，須達
      於通常一般之人均不致有所懷疑，而得確信其為真實之程
      度者，始得據為有罪之認定，倘其證明尚未達到此一程度
      ，而有合理之懷疑存在時，使無從形成有罪之確信，根據
      「罪證有疑，利於被告」之證據法則，即不得遽為不利被
      告之認定（最高法院30年上字第816 號、29年上字第3105
      號、40年台上字第86號及76年台上字第4986號判例意旨參
      照）。
（三）訊據被告甲○○堅決否認有何施用第一級毒品之犯行，辯
      稱：伊於97年3 月19日因竊盜案被旗山分局之警察查獲，
      直到翌日（即20日）凌晨才離開，結果同一天早上7 時六
      龜分局的警察又在其家中等伊，再度抓伊去採尿，伊只有
      97 年3月18日晚上施用海洛因1 次，第1 次採尿至第2 次
      採尿間並沒有施用毒品等語。經查：按嗎啡之半衰期大約
      為3 小時，服用海洛因後24小時內約有服用量80％排泄於
      尿液中，其於尿液中排出之最長時限，受施用劑量、施用
      方式、個人體質及其代謝情況等因素影響，因個案而異，
      一般可檢出之最長時間，海洛因約為2 至4 天（行政院衛
      生署管制藥品管理局92年12月2 日管檢字第0920009990號
      函參照），是被告2 次經查獲採尿之尿液檢驗報告雖均驗
      出嗎啡陽性反應，惟其相隔時間僅有1 日，其第2 次檢驗
      時間尚於第1 次施用毒品可檢出之期間內，且其尿液中含
      有嗎啡代謝物之數值由96年3 月19日之20880ng/ml，降至
      翌日（20日）之6007ng/ml ，有臺灣檢驗科技股份有限公
      司KＺ000000000000、KＺ000000000000濫用藥物尿液檢驗報
      告2 份附卷可參，又公訴人並未舉出其他證據足資證明2
      次尿液檢驗報告係因於2 次不同之施用行為所致。此外，
      本院復查無其他積極證據足認被告有公訴人所指之上述犯
      行，揆之首開說明，自應就被告此部分為無罪之諭知。
據上論斷，應依刑事訴訟法第299 條第1 項前段、第301 條第1
項前段，毒品危害防制條例第10條第1 項、第2 項，刑法第11條
前段、第47條第1 項，第55條、第51條第5 款，判決如主文。
本案經檢察官郭騰月到庭執行職務。
中    華    民    國    97    年    8    月   7      日
                  刑事第一庭   審判長法  官 陳明富
                                     法  官 王淑惠
                                     法  官 張琬如
以上正本證明與原本無異。
如不服本判決應於收受本判決後10日內向本院提出上訴書狀，並
應敘述具體理由，如未敘述上訴理由者，應於上訴期間屆滿後20
日內補提理由書狀於本院（均須按他造當事人之人數附繕本）「
切勿逕送上級法院」。
中    華    民    國    97    年    8     月    7     日
                                     書記官 劉甄庭
附錄本判決論罪之法條：
毒品危害防制條例第10條
施用第一級毒品者，處6月以上5年以下有期徒刑。
施用第二級毒品者，處3年以下有期徒刑。


司法院資訊處製作；財團法人民間司法改革基金會備份。
